【裁判字號】    94,交聲,428
【裁判日期】    970715
【裁判案由】    聲明異議
【裁判全文】
臺灣臺南地方法院交通事件裁定         94年度交聲字第428號
移送機關    交通部公路總局嘉義區監理所臺南監理站
異議人即    甲○○
受處分人
上列受處分人因違反道路交通管理處罰條例案件，對於交通部公
路總局嘉義區監理所台南監理站94年9月14日所為之裁決處分（
處分案號：嘉監南字第裁74-S00000000號）聲明異議，本院裁定
如下：
    主  文
原處分撤銷。
甲○○汽車駕駛人，行車速度，超過規定之最高時速，處罰鍰新
台幣貳仟貳佰元，並記違規點數壹點；又汽車駕駛人，駕駛汽車
違反道路交通安全規則，因而肇事致人死亡，吊銷駕駛執照，壹
年內不得考領駕駛執照。
    理  由
一、原處分意旨略以：受處分人即異議人甲○○（下稱異議人）
    於民國九十四年七月三日五點二十五分左右，駕駛車牌號碼
    ＳＶ－二三二三號自小客車，行經台南市○○路與東興路口
    ，因超速行駛（時速七十公里，速限五十公里），不慎與由
    被害人張西川所騎乘，後載有被害人張宋美花之車牌號碼Ｊ
    ＧＨ－五五三號重型機車發生碰撞，並造成被害人張西川受
    有頭部外傷併顱內出血、左側氣血胸之傷害；另張宋美花則
    受有頭部外傷併顱內出血、雙下肢骨折合併左小腿撕裂傷等
    傷害，且被害人二人經送醫救治後仍均因頭胸腹部撞挫傷併
    骨折及顱內出血等傷害而傷重不治死亡，然異議人於肇事後
    即逃離現場，嗣於同日二十二時三十分許始自行前往台南市
    警察局第一分局投案，乃經警依規定予以開單舉發。再經原
    處分機關即交通部公路總局嘉義區監理所台南監理站（下稱
    原處分機關）依修正前之道路交通管理處罰條例（下稱修正
    前處罰條例）第四十條第一項、第六十二條第一項、第六十
    三條第一項之規定，裁處異議人罰鍰新台幣二千二百元，吊
    銷駕駛執照，終身禁考，並記違規點數一點等語。
二、聲明異議意旨略以：異議人於肇事後立即下車撥打１１９請
    求救護被害人，於被害人送醫後，異議人因受傷，故自行前
    往就醫，但請友人在現場等候員警到場處理，並未有肇事逃
    逸等情，況被害人於本件事故中是否亦有過失責任，鑑定機
    關尚未做出鑑定意見，原處分機關草率先對異議人科處罰鍰
    二千二百元，並吊銷汽車駕照，永久不得考領，嚴重傷害人
    民權益，為此請求撤銷原處分等語。
三、本件異議人之違規行為發生時係九十四年七月三日，原處分
    機關為裁決時係九十四年九月十四日，均在九十四年十二月
    二十八日修正公布，並於九十五年七月一日施行之處罰條例
    之前；另行政罰法已於九十四年二月五日以華總一義字第09
    400016841號命令公布，依該法第四十六條規定，自九十五
    年二月五日開始施行，依行政罰法第五條規定：「行為後法
    律或自治條例有變更者，適用行政機關最初裁處時之法律或
    自治條例。但裁處前之法律或自治條例有利於受處罰者，適
    用最有利於受處罰者之規定。」自應以行政機關「最初裁處
    時」為法律適用之依據。從而本件有關裁處法律之適用，自
    應依九十四年十二月二十八日修正公布，並於九十五年七月
    一日施行前之舊處罰條例規定予以處理，始符法旨，合先敘
    明。
四、按汽車駕駛人，行車速度，超過規定之最高時速者，處一千
    二百元以上二千四百元以下罰鍰，並記違規點數一點；汽車
    駕駛人，駕駛汽車違反道路交通安全規則，因而肇事致人死
    亡者，吊銷其駕駛執照；汽車駕駛人，曾依本條例其他各條
    規定吊銷駕駛執照者，一年內不得考領駕駛執照，修正前處
    罰條例第四十條第一項、第六十三條第一項、第六十一條第
    一項第四款、第六十七條第三項分別定有明文。
五、經查：（一）本件異議人於九十四年七月三日五點二十五分
    左右，駕駛上開車輛超速（時速七十公里，速限五十公里）
    行駛，且未注意車前狀況及隨時採取必要之安全措施因而肇
    事，撞及由被害人張西川所騎乘，後載有張宋美花之車牌號
    碼ＪＧＨ－五五三號重型機車，並致張西川、張宋美花二人
    死亡之事實，業據本院九十四年度交訴字第一六八號判決及
    台灣高等法院台南分院九十五年交上訴第四０九號判決認定
    無訛，有各該判決附卷可稽，異議人確有駕車超速行駛並因
    而肇事致人死亡之違規行為無誤。（二）另異議人涉犯刑法
    第一百八十五條之四肇事逃逸犯嫌部分，經本院綜合各項事
    證認定異議人於肇事後離去前確已採取救護措施，並無故意
    於肇事後逃逸等情，而以九十四年度交訴字第一六八號判決
    異議人被訴駕駛動力交通工具肇事，致人死亡而逃逸部分無
    罪，嗣經檢察官提起上訴，台灣高等法院台南分院亦為相同
    之認定，而以九十五年交上訴第四０九號判決此部份上訴駁
    回而告確定，亦有上開判決二份在卷可參。足認異議人並無
    肇事逃逸之情形甚明。自與修正前處罰條例第六十二條第一
    項違規要件有間，此部分本件異議人之異議為有理由。（三
    ）異議人雖無肇事逃逸之違規行為，然上揭車禍，異議人係
    違反道路交通安全規則第九十三條第一項第一款及第九十四
    條第三項、第一百零二條第一款規定，並致張西川、張宋美
    花二人死亡之事實，既經於九十五年九月四日確定之臺灣高
    等法院臺南分院九十五年度交上訴字第四０九號刑事判決所
    認定在案，有該刑事判決及台灣高等法院被告前案紀錄表在
    卷可佐，則異議人有修正前處罰條例第六十一條第一項第四
    款「違反道路交通安全規則，因而肇事致人死亡」之違規行
    為甚明。
六、綜上，異議人於上揭時地駕車超速行駛之違規事實已可認定
    ，惟原處分機關就異議人上揭車禍關於肇事逃逸部分之裁罰
    ，尚有違誤，又就同一車禍事實，關於異議人違反道路交通
    安全規則，因而肇事致人死亡部分漏未裁罰，本件原裁決即
    有可議之處，應由本院撤銷原處分，另依修正前處罰條例第
    四十條第一項、第六十三條第一項、第六十一條第一項第四
    款、第六十七條第三項，並參酌違反道路交通管理事件統一
    裁罰基準表之規定，裁定如主文第二項所示之處罰，以資適
    法。
七、據上論結，應依道路交通管理處罰條例第八十七條第二項、
    道路交通案件處理辦法第二十條前段，裁定如主文。
中    華    民    國    97    年    7     月    15    日
                  交通法庭法  官  鍾邦久
以上正本證明與原本無異。
如不服本裁定應於送達後5日內向本院提出抗告狀（應附繕本）
。
                          書記官  蔡明峰
中    華    民    國    97    年    7     月    15    日


司法院資訊處製作；財團法人民間司法改革基金會備份。
